臺灣高等法院刑事裁定
110年度毒抗字第1379號
抗  告  人
即  被  告  林浩宇



上列抗告人即被告因違反毒品危害防制條例案件，不服臺灣士林
地方法院中華民國110年9月13日110年度毒聲字第688號裁定（聲
請案號：臺灣士林地方檢察署110年度聲觀字第599號、110年度
毒偵字第1925號），提起抗告，本院裁定如下：
    主  文
抗告駁回。                                             
    理  由
一、原裁定意旨略以：抗告人即被告林浩宇（下稱抗告人）基於
    施用第一級毒品之犯意，於民國108年12月19日下午3時許，
    在新北市○○區○○路000號旁某處樓梯間，施用第一級毒品海
    洛因1次等情，業據被告於警詢及檢察官訊問時坦承，且有
    相關驗尿報告、採尿紀錄可佐，足認抗告人確有施用海洛因
    之行為。又抗告人前於95年間因施用毒品案件，經法院裁定
    觀察、勒戒後，因認有繼續施用毒品之傾向，復經法院裁定
    令入戒治處所施以強制戒治，於96年11月30日停止處分釋放
    出所，並經臺灣板橋地方法院檢察署（現更名為臺灣新北地
    方檢察署）檢察官以96年度戒毒偵字第577號為不起訴處分
    確定後，未有再受觀察、勒戒或強制戒治等情，有其本院被
    告前案紀錄表可查，足認抗告人係經強制戒治執行完畢釋放
    3年後，始再為本件施用毒品犯行。又抗告人因施用毒品等
    案件，於110年1月5日入監執行，是檢察官無從裁量再予抗
    告人附命完成戒癮治療緩起訴處分之處遇機會，從而檢察官
    之聲請於法並無不合，爰依毒品危害防制條例第20條第3項
    、第1項，觀察勒戒處分執行條例第3條第1項規定，裁定被
    告應送勒戒處所觀察、勒戒等語。
二、抗告意旨略以：抗告人現於監所執行刑期，能使施用毒品之
    身癮完全戒除，而現行毒品危害防制條例既認施用毒品者具
    有疾患性犯人特質，強調治療勝於處罰、醫療先於司法，若
    能將觀察勒戒處分改以刑後戒癮治療之處遇，使抗告人於刑
    期執行完畢後，由專業醫療協助下戒除心癮，戒毒效果更好
    ，早日根除毒癮，為此請求撤銷原審裁定，改以刑後戒癮治
    療處遇等語。
三、本院之判斷：
　㈠原裁定關於何以認定抗告人確有上開施用第一級毒品犯行，
    以及應令入勒戒處所施以觀察、勒戒等節，已詳敘其依據及
    憑以認定之理由，與卷附之台灣檢驗科技股份有限公司108
    年12月31日濫用藥物檢驗報告、新北市政府警察局受採集尿
    液檢體人姓名及檢體編號對照表（尿液檢體編號：K0000000
    號）相符（108偵18337影卷第32、86頁）。又抗告人前於95
    年間因施用毒品案件，經法院裁定觀察、勒戒及強制戒治後
    ，未有再受觀察、勒戒或強制戒治等節，有其前案紀錄表可
    考。因其本件施用毒品行為，已超過前開強制戒治執行完畢
    釋放後3年以上，依現行毒品危害防制條例第20條第3項、第
    1項規定，即應入勒戒處所觀察、勒戒，從而原審裁定准許
    檢察官之聲請觀察、勒戒，並無違誤。
　㈡抗告意旨雖以前詞置辯。惟查：
　　⒈依毒品危害防制條例第24條第1項規定，對於施用毒品者之
      「初犯」及經觀察、勒戒或強制戒治執行完畢釋放後「3
      年後再犯」之人，其毒癮治療方式，係採「觀察、勒戒」
      與「緩起訴之戒癮治療」併行模式，但並無「緩起訴之戒
      癮治療」應優先於「觀察、勒戒」之強制規定。且觀同條
      例第20條第1項係規定犯第10條之施用第一、二級毒品罪
      者，檢察官「應」聲請法院裁定，令被告入勒戒處所觀察
      、勒戒；而第24條第1項則規定，於檢察官對被告為附條
      件之緩起訴處分時，檢察官仍應依刑事訴訟法第253條之1
      第1項規定，參酌刑法第57條所列事項及公共利益之維護
      ，認以緩起訴為適當者，始得為之。由此可知檢察官應以
      向法院聲請觀察、勒戒為原則，於有特殊情形始得為附條
      件之緩起訴處分。因此，檢察官應採行如何之處遇程序，
      是由檢察官裁量，法院無權決定，亦不得認為屬於施用毒
      品者所享有之權利，除非檢察官之聲請有違法或顯然不當
      之情形，否則法院即應受拘束，尚無擅以其他方式替代之
      權，或得以其他原因免予執行之餘地。
　　⒉如上所述，因抗告人本件施用毒品行為，已超過前開觀察
      、勒戒、強制戒治執行完畢釋放後3年以上，檢察官依法
      本得視抗告人具體情狀及公共利益之維護等情，裁量選擇
      最適之處遇，況抗告人於前開觀察、勒戒、強制戒治執行
      完畢後，仍有多次施用毒品經法院判處罪刑，卻再度施用
      ，足見抗告人之自律性不佳，參以依毒品戒癮治療實施辦
      法及完成治療認定標準第2條規定，於緩起訴處分前，如
      因故意犯他罪，經檢察官提起公訴或判決有罪確定者，亦
      不適合為附命完成戒癮治療之緩起訴處分，考其規定意旨
      ，即在審酌行為人之自律程度及再犯率高，緩起訴處分已
      無從達成目的。則檢察官於斟酌全般事證後，為達戒癮治
      療之目的，選擇向法院聲請對抗告人施以觀察、勒戒，原
      審裁定准許，核無違誤。　
　　⒊立法者於毒品危害防制條例規定觀察、勒戒之目的，係為
      輔助施用毒品之人戒除毒癮，屬保安處分之一種，與刑罰
      執行之目的不同，觀察、勒戒著重治療，而非處罰，旨在
      透過一段期間之監禁式治療，幫助施用毒品者遠離毒品以
      達戒除毒癮，手段與目的均屬適當，無違比例原則。且其
      有多次施用毒品經判決有罪之紀錄，不適合為戒癮治療之
      處分，已如前述，抗告意旨以在另案在監服刑可戒除毒品
      身癮，心癮部分則請改以刑後戒癮治療之處遇等語，顯無
      理由，並逸脫法院之權限，自不足以做為其免除觀察、勒
      戒之適法事由。
四、綜上所述，原審裁定以抗告人施用第一級毒品之犯行事證明確，且距先前所受強制戒治處分執行完畢已逾3年，乃依檢察官之聲請，裁定令其入勒戒處所施以觀察、勒戒，核無違誤。本件抗告無理由，應予駁回。
據上論斷，應依刑事訴訟法第412條，裁定如主文。
中　　華　　民　　國　　110 　年　　10　　月　　15　　日
                  刑事第十三庭  審判長法　官  洪于智
                                      法　官  黃惠敏
                                      法　官  黃玉婷
以上正本證明與原本無異。
不得再抗告。
                                      書記官  傅國軒
中　　華　　民　　國　　110 　年　　10　　月　　19　　日